【裁判字號】    94,訴,4114
【裁判日期】    950307
【裁判案由】    毒品危害防制條例
【裁判全文】
臺灣高雄地方法院刑事判決              94年度訴字第4114號
公  訴  人  臺灣高雄地方法院檢察署檢察官
被      告  己○○
指定辯護人  本院公設辯護人庚○○
被      告  甲○○
                      樓
指定辯護人  本院公設辯護人丁○○
上列被告因毒品危害防制條例案件，經檢察官提起公訴（94年度
偵字第24183 號），本院判決如下：
    主  文
己○○共同販賣第二級毒品，累犯，處有期徒刑柒年肆月。扣案
殘有甲基安非他命之玻璃球壹支沒收銷燬之；扣案帳冊壹本及NO
KIA 廠牌8250型號之行動電話壹支（不含SIM 卡）均沒收。共同
販賣毒品所得財物新臺幣壹仟元，與甲○○連帶沒收，如全部或
一部不能沒收時，以其財產抵償之。
甲○○共同販賣第二級毒品，處有期徒刑柒年貳月。扣案殘有甲
基安非他命之玻璃球壹支沒收銷燬之；扣案帳冊壹本及NOKIA 廠
牌8250型號之行動電話壹支（不含SIM 卡）均沒收。共同販賣毒
品所得財物新臺幣壹仟元，與己○○連帶沒收，如全部或一部不
能沒收時，以其財產抵償之。
己○○被訴轉讓第二級毒品部分無罪。
    事  實
一、己○○前因竊盜案件，經本院於民國90年12月27日以90年度
    易字第3978號判處有期徒刑1 年4 月，經其提起上訴後，復
    撤回上訴而確定，嗣於91年12月15日縮短刑期執行完畢。詎
    其仍不知悔改，明知甲基安非他命經公告列為毒品危害防制
    條例第2 條第2 項第2 款所定之第二級毒品，竟與其同居女
    友甲○○共同基於意圖販賣第二級毒品（公訴人誤為安非他
    命）牟利之犯意聯絡，於94年10月19日上午9 時44分許，因
    乙○○以其所使用之0000 000000 號行動電話撥打己○○所
    使用之0000000000號（門號申請人為王文忠）之NOKIA 廠牌
    8250型號行動電話，向謝誠峰表示其心情不好，欲購買甲基
    安非他命施用後，乙○○即於同日晚間6 、7 時許前往高雄
    市○○區○○街137 號4 樓之4 己○○與甲○○之租屋處，
    由甲○○交付重量未滿1 公克之甲基安非他命及玻璃球1 支
    予乙○○當場施用，迨乙○○施用完畢後，己○○立即向乙○○索取上開甲基安非他命之代價新臺幣（下同）1,000 元
    ，惟因乙○○當天身上現金不足，故未付款，甲○○乃在其
    帳冊內記載「育政欠1000」元等語。後於同月21日上午11時
    30分許，己○○因另案前往臺灣高雄地方法院檢察署開庭時
    ，乙○○在該署偵查庭走道上，將上開1,000 元交付己○○
    轉交予甲○○。嗣同日晚間7 時30分許，乙○○再次前往上
    開租屋協助己○○、甲○○修理電腦時，為警持搜索票在該
    處執行搜索，當場扣得謝誠峰、甲○○所有之電子磅秤1個
    玻璃球（小型）2 支及殘有甲基安非他命之玻璃球（大型）
    1 支、吸食器2 支、玻璃罐4 個、甲基安非他命1 包（驗後
    毛重0.9 公克）、空夾鍊袋10個、甲○○所有之帳冊1 本及
    行動電話3 支（門號分別為甲○○所申請之0000000000號、
    謝誠峰所申請之0000000000號及所使用之0000000000號），
    始查知上情。
二、案經高雄市政府警察局刑警大隊移送臺灣高雄地方法院檢察
    署檢察官偵查起訴。
    理  由
甲、程序部分：
    本件公訴人原起訴被告己○○、甲○○於94年10月16日晚間
    6 、7 時許，在高雄市○○街137 號4 樓之4 轉讓第二級毒
    品甲基安非他命予乙○○施用，嗣經檢察官到庭實行公訴時
    ，更正原起訴事實為：被告己○○、甲○○自94年7 月間某
    日起至同年10月19日下午6 、7 時許，在上開地點及其他不
    詳處所，以1,00 0元不等之代價，連續販賣第二級毒品安非
    他命予乙○○及其他綽號「小優」等人。檢察官並另就被告
    己○○基於轉讓第二級毒品安非他命之概括犯意，自94年8
    月間起至同年10月21日止，在高雄市○○區○○街137 號4
    樓之4 ，將不詳數量之第二級毒品安非他命無償讓與甲○○
    施用多次之事實，追加起訴，依檢查一體原則，本院自應就
    公訴檢察官更正並追加之起訴範圍為審理。
乙、實體部分：
壹、被告己○○、甲○○有罪部分：
一、按「被告以外之人於審判外之言詞或書面陳述，除法律有規
    定者外，不得作為證據」，刑事訴訟法第159 條第1 項定有
    明文。本件證人乙○○、丙○○於警詢中所言，係被告以外
    之人於審判外之陳述，且無刑事訴訟法第159 條之2 、第15
    9 條之3 各款所定可信之特別情況，依上開條文規定，尚不
    得作為證據。
二、訊據被告己○○、甲○○固均坦承乙○○確有於上開時間在
    其等租屋處施用第二級毒品甲基安非他命，惟均矢口否認有
    何販賣或轉讓第二級毒品之犯行，被告己○○辯稱：當天乙○○至伊租屋處時，係未經伊同意擅自取出甲基安非他命施
    用，伊並不知情，亦未提供甲基安非他命予乙○○施用，而
    乙○○事後所交付之1,000 元係之前向伊購買手機之欠款，
    伊並未販賣甲基安非他命予乙○○云云；被告甲○○則辯稱
    ：當天乙○○至上開地點後係自行取用甲基安非他命，伊並
    未同意，而伊帳冊上所記載之「育政欠1000」係因乙○○之
    前向被告己○○購買手機，與毒品無關云云。經查：
  (一)、乙○○於94年10月19日因為心情不好，想嘗試安非他命，
      故先以0000000000號行動電話聯絡撥打被告己○○所使用
      之行動電話號碼0000000000號與之聯絡後，即於同日晚間
      6 、7 時許自行前往被告己○○及甲○○之上開租屋處找
      被告己○○，並告訴被告己○○其想施用安非他命，被告
      己○○說好，當時被告甲○○也在場，但並未表示任何意
      見，後被告甲○○將裝有甲基安非他命之玻璃球1 支交予
      乙○○當場施用等情，業據證人乙○○於偵查及本院審理
      中分別具結證述無誤（偵卷第48頁及本院95年2 月7 日審
      判筆錄），而乙○○確曾於該日上午9 時44分許撥打被告
      己○○所使用之0000000000號行動電話，並有0000000000
      號行動電話通聯紀錄1 份附卷可憑。又乙○○於94年10月
      21 日 為警查獲時所採尿液經送驗結果，確呈甲基安非他
      命陽性反應，亦有高雄市立凱旋醫院94年10月31日編號A0
      0000000 號濫用藥物尿液檢驗報告1 紙在卷可稽，而扣案
      之玻璃球1 支經送鑑定結果，亦殘有甲基安非他命殘渣（
      乙○○當日所使用者為扣案3 支玻璃球中之較大1 支，業
      據被告己○○供述在卷），此有高雄醫學大學附設中和紀
      念醫院94年12月20日報告編號345 號檢驗報告1 紙附卷可
      證，是乙○○係於上開時日至被告2 人租屋處，向被告己○○索取甲基安非他命施用，經被告己○○同意後，由被
      告甲○○交付裝有甲基安非他命之玻璃球1 支予乙○○當
      場施用應堪認定，被告己○○、甲○○辯稱係乙○○未經
      同意擅自取用甲基安非他命，其等2 人均不知情云云顯不
      足採。
  (二)、被告己○○於偵查中係辯以乙○○於94年10月19日當日以
      1,000 元向其購買NOKIA 廠牌8250型號之行動電話1 支，
      故其始會向乙○○索取1,000 元（見偵卷第20頁）云云，
      此核與證人乙○○於偵查中證述其係於94年10月19日向被
      告己○○購買1,000 元之安非他命，毒品是被告甲○○交
      付的，其於同月21日才在法院拿1,000 元給被告己○○等
      語不符。乙○○於本院審理時固證稱其雖曾於94年4 、5
      月間以1,000 元向被告己○○購買NOKIA 廠牌8250型號之
      行動電話1 支，然半年來被告己○○均未向其催討過該筆
      款項，嗣其於上開時、地施用甲基安非他命完畢後，被告
      己○○即向其索取1,00 0元，故其當時亦認為該1,000 元
      係其施用甲基安非他命之代價，並於同月21日將錢交給被
      告己○○，要被告謝誠峰轉交給被告甲○○，因為錢都是
      被告甲○○在管，迨被告己○○因本案具保停止羈押後，
      始告知該1,000 元係其之前購買行動電話之款項等語在卷
      。則不論被告己○○與乙○○是否曾有手機交易，其2 人
      就其交易時間是否為94年10月19日當日，所述明顯不符，
      而乙○○既係因被告己○○告知始知有手機欠款，更有附
      和被告供詞之情形，尚難輕信。且縱被告己○○於94 年4
      、5 月間曾售予乙○○手機1 支，則其自94年4 、5 月間
      交付手機予乙○○以來，長達半年之期間內既均未曾催討
      該筆手機價款，而於乙○○施用甲基安非他命後立即索討
      1,000 元時，當場復未另行表明係之前手機欠款而與毒品
      無關，足認上開1,000 元確係乙○○當日購買甲基安非他
      命施用之代價，被告己○○、甲○○係共同販賣上開甲基
      安非他命予乙○○施用堪以認定。而被告己○○於本件為
      警查獲後，始另向乙○○表示該1,000 元係之前購買手機
      之款項云云，顯屬臨訟編造之詞，委無足採。
  (三)、被告甲○○於警詢、偵查及本院訊問時固均曾以扣案帳冊
      中所記載之「育政欠1000」等語係乙○○之前向其借款1,
      000 元云云，惟訊之證人乙○○證述其從未向被告甲○○
      借款等語明確後，被告甲○○於本院審理時則先改稱：其
      與乙○○不熟，2 人間並無任何金錢往來、帳冊內所記載
      的1,000 元是乙○○向被告己○○購買手機的錢（見本院
      95年2 月7 日審判筆錄）、再改稱：因為時間太久，不記
      得帳冊上所寫的1,000 元是己○○的或乙○○向其借的（
      見本院95年2 月21日審理筆錄）等語，其就帳冊內所記載
      之「育政欠1000」等語所指為何，前後所述不一，且自相
      矛盾，顯不足採信，而對照本件乙○○施用甲基安非他命
      後並未立即支付1,000 元之代價，已如上述，堪認上開帳
      冊所記載之內容，應係乙○○積欠被告2 人之毒品價款無
      誤。
  (四)、末參以非法販賣甲基安非他命係政府嚴予查緝之違法行為
      ，且甲基安非他命並無公定之價格，並可任意分裝或增減
      其份量，而每次買賣之價量，亦隨時依雙方關係之深淺、
      當時之資力、需求程度及對行情之認知等因素而異其標準
      ，非可一概而論，因之販賣之獲利，除經坦承犯行，或帳
      冊價量均臻明確外，委難察得實情，而販賣之人從價差或
      量差中牟利方式雖異，惟其圖利之非法販賣行為則均相同
      ，是縱未確切查得販賣賺取之實際差價，但除別有事證，
      足認係按同一價格轉讓，確未牟利之情形外，尚難執此認
      非法販賣之事證有所不足，致知過坦承者難辭重典，飾詞
      否認者反得逞僥倖，而失情理之平；且甲基安非他命價格
      昂貴，取得不易，苟無利可圖，應無甘冒被查緝法辦之危
      險而平白為轉讓毒品之可能，是其販入之價格必較售出之
      價格低廉，而有從中賺取買賣差價牟利之意圖及事實，應
      屬符合論理法則且不違背社會通常經驗之合理判斷。本件
      被告己○○於提供乙○○施用甲基安非他命後即向其索取
      1,000 元，並由被告甲○○記入帳冊，已如上述，可認被
      告2 人提供毒品並非出於無償贈與或原價轉讓，否則該金
      額不高，自無記帳之必要，堪認被告係出於賺取差價之牟
      利意圖，而販賣第二級毒品甚明。綜上所述，本件事証明
      確，被告己○○、甲○○事後所辯，均係卸責之詞，不足
      採信，其等2 人共同販賣甲基安非他命予乙○○之犯行已
      堪認定。
三、核被告己○○、甲○○所為，均係犯毒品危害防制條例第4
    條第2 項之販賣第二級毒品罪。其等2 人就販賣甲基安非他
    命之犯行間，有犯意聯絡與行為分擔，為共同正犯。又被告
    非法持有第二級毒品甲基安非他命之低度行為，應為販賣之
    高度行為所吸收，不另論罪。另被告己○○前因竊盜案件，
    經本院以90易字第3978號判處有期徒刑1 年4 月確定，嗣於
    91年12月15日縮短刑期執行完畢，此有臺灣高等法院被告前
    案紀錄表在卷可按，其於5 年內再為本件有期徒刑以上之罪
    ，為累犯，應依刑法第47條之規定，加重其刑。爰審酌被告
    2 人均正值青年，為圖非法利益而共同販買甲基安非他命，
    嚴重戕害他人之身心健康，並破壞社會治安，惡性非輕，惟
    念其販賣之次數僅有1 次，及所得金錢微薄，然被告2 人犯
    後均矢口否認犯行，態度不佳等一切情狀，分別酌情量處如
    主文所示之刑。扣案之殘有甲基安非他命玻璃球1 支係被告
    販賣第二級毒品時供乙○○施用毒品所用，惟因其上毒品析
    離不易，應視同毒品，依毒品危害防制條例第18條第1 項前
    段沒收銷燬之，而扣案之帳冊1 本及NOKIA 廠牌8250型號之
    行動電話1 支（不含SIM 卡，門號申請人為王文忠），則分
    別係被告甲○○、己○○所有，業據其等陳明在卷，且均係
    供其等遂行販賣甲基安非他命所用之物，應依毒品危害防制
    條例第19條第1 項宣告沒收，又被告己○○、甲○○共同販
    賣甲基安非他命所得之財物1,000 元，應依同條例第19條第
    1 項之規定連帶沒收，如全部或一部不能沒收時，因係現款
    ，應以其等財產抵償之。另扣案之甲基安非他命1 包（驗後
    毛重0.9 公克）、電子磅秤1 個、玻璃球2 支、吸食器2個
    、玻璃罐4 個及行動電話2 支（門號0000000000號、000000
    0000號）及空夾鍊袋10個等物品，因被告2 人另均有施用第
    二級毒品甲基安非他命之習慣，且與本件被告販賣甲基安非
    他命之犯行尚屬無涉，爰不於本案宣告沒收，附此敘明。
四、公訴意旨另以：被告己○○與甲○○基於販賣第二級毒品之
    概括犯意，自94年7 月間某日起，在不詳地點連續販賣第二
    級毒品安非他命予綽號「小優」等人施用，另涉犯毒品危害
    防制條例第4 條第2 項之販賣第二級毒品罪嫌。惟訊之被告
    己○○、甲○○則均否認此部分犯行，辯稱並未販賣安非他
    命予「小優」等人等語。查公訴人認被告2 人涉有此部分犯
    嫌，係以卷附被告所使用之0000000000號、0000000000號行
    動電話之監聽譯文為其論據，惟觀之上開0000000000號、00
    00000000號行動電話之監聽譯文內容，尚無從看出被告2 人
    究係販賣毒品予何特定人，談話內容中亦未具體表明買賣物
    品、交易數量、金額、單位、次數及地點等事項；再參酌公
    訴人此部分之指述，並未當場查獲被告之犯行或扣得其他證
    物，且監聽譯文內所提及之「小優」、「小偉」等人，復無
    確實年籍資料可供查證，另證人丙○○亦到庭具結證稱其並
    未向被告2 人買過毒品，亦不知被告2 人有無販賣毒品之行
    為等語在卷，故本院尚難僅憑上開監聽譯文遽為被告2 人共
    同販買安非他命予「小優」等人之認定，從而無法證明被告
    2 人確涉有此部分犯罪，惟公訴意旨認此部分與前開有罪部
    分有連續犯之裁判上一罪之關係，爰不另為無罪之諭知。
貳、被告己○○無罪部分：
一、公訴意旨略以：被告己○○基於轉讓第二級毒品甲基安非他
    命之概括犯意，自94年8 月間起至同年10月21日止，在高雄
    市○○區○○街137 號4 樓之4 租屋處，將不詳數量之第二
    級毒品甲基安非他命無償轉讓予甲○○施用多次，涉有毒品
    危害防制條例第8 條第2 項之連續轉讓第二級毒品罪嫌。
二、不能證明被告犯罪者，應諭知無罪之判決，刑事訴訟法第15
    4 條第2 項、第301 條第1 項分別定有明文。又「事實之認
    定，應憑證據，如未能發現相當證據，或證據不足以證明，
    自不能以推測或擬制之方法，為裁判基礎」，而「認定犯罪
    事實所憑之證據，雖不以直接證據為限，間接證據亦包括在
    內，然無論直接或間接證據，其為訴訟上之證明，須於通常
    一般之人均不致有所懷疑，而得確信其為真實之程度者，始
    得據之為有罪之認定，倘其證明尚未達到此一程度，而有合
    理之懷疑存在時，即無從為有罪之認定」，最高法院40年臺
    上字第86號、76年臺上字第4986號分別著有判例意旨可資參
    照。
三、公訴意旨認被告己○○涉有轉讓第二級毒品甲基安非他命之
    犯行，係以證人甲○○於偵查中所為供述為其論據。訊據被
    告己○○則堅決否認上開犯行，辯稱：伊與甲○○係男女朋
    友，2 人係同居共財之關係，且均有施用甲基安非他命之習
    慣，故均係一同購買，一同施用，伊並無提供甲基安非他命
    予甲○○等語。經查：證人甲○○於偵查中雖證稱：「（吸
    食用的安非他命如何來？）己○○提供給我的」、「（是否
    2 個人出資買回來的？）後面2 次是己○○提供的，第1、2
    次與己○○沒有關係。後來2 次是己○○載我到小港拿的，
    己○○拿了2,000 元給丙○○，我不知道量多少，是拿給謝
    誠峰」等語，惟其於本院審理時則證稱毒品是己○○與其一
    起騎車至小港購買，其與己○○住在一起，2 人的錢都是其
    負責管理，也都由其負責支付，故無法區分是何人出錢等語
    在卷，是證人甲○○前後所述即已不符而有嚴重瑕疵。且其
    本身亦涉有販賣毒品之罪嫌，則其於查獲之初自非無圖脫免
    卸責而為避重就輕或虛偽供述之可能，本院尚難僅憑證人甲○○於偵查中所為之指述即遽認被告己○○有何轉讓甲基安
    非他命之犯行。況被告己○○與甲○○係同居之男女朋友，
    而2 人之財務確均係由甲○○負責管理，此亦經證人乙○○
    到庭證述無誤，且被告己○○與甲○○均有施用毒品之習慣
    ，此有臺灣高等法院被告前科紀錄表及高雄凱旋醫院濫用藥
    物尿液檢驗成績書2 紙在卷可參，則被告己○○所辯2 人均
    係共同購買毒品並共同施用等語，與常情亦無明顯違背之處
    。綜上所述，公訴人所提證據尚無從使本院達到被告己○○
    確有無償轉讓甲基安非他命予甲○○施用之確信。此外，復
    查無其他積極證據足證被告己○○有轉讓第二級毒品之犯行
    ，本院自應為被告己○○無罪之判決。
據上論斷，應依刑事訴訟法第299 條第1 項前段、第301 條第1
項，毒品危害防制條例第4 條第2 項、第18條第1 項前段、第19
條第1 項，刑法第11條、第28條、第47條，判決如主文。
本案經檢察官戊○○到庭執行職務。
中    華    民    國    95    年    3     月    7     日
                    刑事第十四庭
                          審判長法  官  蔡  廣  昇
                                法  官  林  瑋  桓
                                法  官  謝  雨  真
以上正本證明與原本無異。
如不服本判決，應於判決送達後10日內，向本院提出上訴狀。
中    華    民    國    95    年    3     月    7     日
                                書記官  許  麗  珠
附錄本案論罪科刑法條：
毒品危害防制條例第4條第2項
製造、運輸、販賣第二級毒品者，處無期徒刑或 7 年以上有期
徒刑，得併科新臺幣 7 百萬元以下罰金。


司法院資訊處製作；財團法人民間司法改革基金會備份。
